【裁判字號】    88,訴,449
【裁判日期】    890425
【裁判案由】    損害賠償
【裁判全文】
臺灣新竹地方法院民事判決  八十八年度訴字第四四九號
    原      告  乙○○
    被      告  甲○○
右當事人間請求損害賠償事件，本院判決如左：
    主      文
被告應給付原告新台幣陸萬元，及自民國八十七年十二月五日起至清償日止，按年息
百分之五計算之利息。
訴訟費用由被告負擔。
本判決第一項於原告以新台幣貳萬元，為被告供擔保後得假執行。
    事    實
甲、原告方面：
  一、聲明：被告應給付原告新台幣（下同）六萬元，及自起訴狀繕本送達被告之翌
      日起，按年息百分之五計算之利息。並願供擔保請准為假執行之宣告。
  二、陳述：
      被告甲○○於民國八十二年十一月十一日與原告乙○○訂約，由被告負責為原
      告建造房屋，就該房屋之建築師設計費用部分，原約定由原告負擔，並由被告
      協助處理，詎被告竟意圖為自己不法之所有，於八十二年十二月一日，在原告
      位於新竹縣口鄉中興村十九鄰中興二巷十五弄四號之住處，施用詐術向原告佯
      稱可代為聘任建築師繪圖並申請各項執照但須款六萬元，使原告陷於錯誤，而
      交付其所有之現金六萬元給被告，其後因原告發現該房屋並未辦理建執照之申
      請手續始知受騙，爰依侵權行為之法律關係請求被告返還上開金額。
三、證據：提出工程合約書、收據、本票、切結書為證。
乙、被告方面：
  一、聲明：原告之訴駁回。
  二、陳述：伊之所以無法繼續施工交付房屋，係因原告無法取得使用執照等語。
丙、本院依職權調閱本院八十七年度易字第一五五七號刑事卷。
    理      由
一、本件原告主張被告於民國八十二年十一月十一日與其訂約，由被告負責為原告建
    造房屋，就該房屋之建築師設計費用部分，原約定由原告負擔，並由被告協助處
    理，詎被告竟意圖為自己不法之所有，於八十二年十二月一日，在原告位於新竹
    縣湖口鄉中興村十九鄰中興二巷十五弄四號之住處，施用詐術向原告佯稱可代為
    聘任建築師繪圖並申請各項執照但須款六萬元，使原告陷於錯誤，而交付其所有
    之現金六萬元給被告，其後因原告發現該房屋並未辦理建築執照之申請手續始知
    受騙等情，業據其提出工程合約書、收據、本票及切結書為證，復經本院依職權
    調閱台灣新竹地方法院八十七年度易字第一五五七號卷審核無訛，且為被告所不
    爭執，復為證人即建築師陳清雄於刑事偵審中證述明白，應可信為真實。
二、按因故意或過失，不法侵害他人之權利者，負損害賠償責任，民法第一百八十四
    條第一項前段定有明文。查本件被告不法侵害原告之權利，已如前述，是就原告
    交付上開房屋設計費用六萬元部分，被告固應負損害賠償之責。從而，原告請求
    此部分之金額，及自八十七年十二月五日（即起訴狀繕本送達翌日）起至清償日
    止，按年息百分之五計算之利息，洵屬有據，應予准許。
三、本案事證已臻明確，兩造其餘主張陳述及所提之證據，均毋庸再予審酌，附此敘
    明。
四、原告陳明願供擔保，聲請宣告假執行，經核無不合，爰酌定相當擔保金額准許之
    。
據上論結，本件原告之訴為有理由，依民事訴訟法第七十八條、第三百九十條第二項
，判決如主文。
中       華       民     國     八十九    年      四    月  二十五      日
                            臺灣新竹地方法院民事第一庭
                                     法   官


司法院資訊處製作；財團法人民間司法改革基金會備份。
